【裁判字號】    97,交聲,412
【裁判日期】    970430
【裁判案由】    違反道路交通管理處罰條例聲明異議
【裁判全文】
臺灣士林地方法院交通事件裁定         97年度交聲字第411號
原處分機關  臺北市交通事件裁決所
異  議  人
即受處分人  甲○○
上列異議人因違反道路交通管理處罰條例案件，對原處分機關於
中華民國97年3 月25日所為北市裁二字第裁22-A1A226243號、第
裁22-A1A226244號裁決不服，聲明異議，本院裁定如下：
    主  文
原處分關於記違規點數、吊銷駕駛執照、一年內禁考部分之異議
聲明應予駁回外，其他原處分部分均撤銷。
    理  由
一、按行政罰法第26條第1 項規定「一行為同時觸犯刑事法律及
    違反行政法上義務規定者，依刑事法律處罰之。但其行為應
    處以其他種類行政罰或得沒入之物而未經法院宣告沒收者，
    亦得裁處之」。究其立法目的，一行為同時觸犯刑事法律及
    違反行政法上義務規定時，由於刑罰與行政罰同屬對不法行
    為之制裁，而刑罰之懲罰作用較強，故依刑事法律處罰，即
    足資警惕時，實無一事二罰再處行政罰之必要，且刑事法律
    處罰，由法院依法定程序為之，較符合正當法律秩序，應優
    先適用，但罰鍰以外之沒入或其他種類行政罰，因兼具維護
    公共秩序之作用，為達行政目的，行政機關仍得併予裁處。
    又所謂「其他種類行政罰」，係指違反行政法上之義務應受
    裁罰性之不利處分，依行政罰法第2 條規定，包括剝奪或消
    滅資格、權利之吊銷證照處分及記點之警告性處分。次按道
    路交通管理處罰條例第53條第1 項規定：「汽車駕駛人，行
    經有燈光號誌管制之交岔路口闖紅燈者，處新臺幣1 千8 百
    元以上5 千4 百元以下罰鍰。」、同條例第61條第3 項規定
    ：「汽車駕駛人，駕駛汽車違反道路交通安全規則、第33條
    之管制規則，因而肇事致人受傷者，記違規點數三點；致人
    重傷者，吊扣其駕駛執照三個月至六個月。」、同條例第63
    條第1 項第3 款另有記違規點數3 點之規定。再道路交通管
    理處罰條例第62條第3 項前段規定「汽車駕駛人駕駛汽車肇
    事致人受傷或死亡者，應即採取救護措施及依規定處置，並
    通知警察機關處理，不得任意移動肇事汽車及現場痕跡證據
    ，違反者處新臺幣3 千元以上9 千元以下罰鍰。」，又該條
    第4 項前段規定「前項駕駛人肇事致人受傷而逃逸者，吊銷
    其駕駛執照；．．．」，再依該條例第67條第3 項規定「汽
    車駕駛人，曾依本條例其他各條規定吊銷駕駛執照者，1 年
    內不得考領駕駛執照。」
二、原處分意旨略以：異議人即受處分人甲○○（下稱受處分人
    ）於民國97年1 月11日凌晨6 時10分許，駕駛車牌9E-8432
    號自用小客貨車，行經臺北市○○路與長春路交岔路口，違
    反交通規則闖紅燈而與被害人林翊沛所騎車牌F39-433 號重
    型機車發生車禍肇事致被害人受傷而逃逸，經臺北市政府警
    察局交通警察大隊員警舉發有「駕車行經有號誌管制之交岔
    路口闖紅燈」、「違反道路交通安全規則肇事致人受傷」、
    「汽車駕駛人駕駛汽車肇事致人受傷而逃逸」之違規，爰依
    道路交通管理處罰條例第53條第1 項裁處新臺幣（下同）2,
    700 元，並依同條例第63條第1 項記違規點數3 點，再依同
    條例第61條第3 項記違規點數3 點，又依同條例第62條第4
    項之規定，裁處其罰鍰6 千元，吊銷駕駛執照，1 年內禁考
    等語。
三、聲明異議意旨略以：受處分人甲○○於97年1 月11日凌晨6
    時10分許，駕駛車牌9E-8432 號自用小客貨車，沿臺北市○
    ○路行駛，經松江路與長春路交岔路口，係於綠燈轉黃燈時
    通過路口，並非闖紅燈云云。
四、經查：
  (一)訊之受處分人甲○○固不否認有於上開時、地駕車與被害人
    林翊沛所騎上開機車發生碰撞，惟辯稱：伊依綠燈號誌指示
    前行，並未闖紅燈云云。惟查，上開時、地受處分人甲○○
    騎駛車牌9E-8432 號自用小客貨車，沿臺北市○○路行駛，
    途經松江路與長春路交岔路口，闖紅燈，而與行駛於松江路
    由被害人林翊沛騎駛之車牌F39-433 號重型機車發生碰撞肇
    事，致被害人林翊沛受傷而逃逸，此為被害人林翊沛於警詢
    中指訴明確，核與證人陳志嵐、鄭創國於警詢中證述相符，
    並有臺北市政府警察局交通大隊警員製作之現場圖、談話紀
    錄表及現場照片附卷可憑，應甚明確，而堪認定。而受處分
    人甲○○因上開「駕車行經有號誌管制之交岔路口闖紅燈」
    、「違反道路交通安全規則肇事致人受傷」、「汽車駕駛人
    駕駛汽車肇事致人受傷而逃逸」之違反道路交通管理處罰條
    例行政法上義務規定之行為同時觸犯刑法第284 條第1 項前
    段過失傷害罪及刑法第185 條之4 肇事致人受傷逃逸罪，此
    部分分屬告訴乃論罪及公訴罪，目前尚為警方調查中，受處
    分人亦未與被害人達成和解，此為受處分人於本院調查中陳
    稱明確，應堪認定。
  (二)揆諸前開說明，本件原處分機關依上開違規事實裁處罰鍰部
    分，因受處分人尚未接受刑事偵審之訴訟程序，在是否確定
    有刑事責任前，基於上開「一事不二罰」之行政罰原則，應
    優先依刑事法律進行追訴審判，不得逕依行政規定予以裁罰
    。而原處分關於記違規點數、吊銷駕駛執照、一年內禁考部
    分乃上述裁罰性之不利處分，為維護交通安全，依行政罰法
    第26條第1 項但書之規定，仍得裁處之，是原處分機關關於
    受處分人此部分之裁罰，並無違誤。
五、綜上所述，原處分機關裁處受處分人罰鍰部分，核與法不符
    ，異議人此部分之異議，為有理由，應由本院撤銷該部分之
    原處分。至於原處分機關裁處記違規點數、吊銷駕駛執照、
    一年內禁考部分，並無違誤，受處分人此部分之異議，為無
    理由，應予駁回。
六、據上論斷，應依道路交通管理處罰條例第87條第2 項、道路
    交通案件處理辦法第19條、第20條前段，裁定如主文。
中    華    民    國    97    年    4     月    30    日
                  交通法庭法  官    雷雯華
以上正本證明與原本無異。
如不服本裁定應於送達後5 日內向本院提出抗告狀。
                          書記官    陳如玲
中    華    民    國    97    年    4     月    30    日


司法院資訊處製作；財團法人民間司法改革基金會備份。
